【裁判字號】    90,訴,509
【裁判日期】    900830
【裁判案由】    異議之訴
【裁判全文】
臺灣彰化地方法院民事判決  九十年度訴字第五○九號
    原      告  丙○○
    法定代理人  乙○○
    訴訟代理人  丁○○
                甲○○
右當事人間請求異議之訴事件，本院判決如左：
    主      文
原告之訴駁回。
訴訟費用由原告負擔。
    事      實
甲、原告方面：
一、聲明：求為判決將強制執行案件撤銷。
二、陳述：原告為系爭坐落彰化縣彰化市○○段九一二之一一九七地號土地之所有權
    人，當時向被告借錢設定抵押的是其兒子張冠軍，其不知這件事，債務人應為張
    冠軍，原告不曾向被告借款，並非債務人，如要說原告是債務人，被告應拿出證
    據來證明，否則原告不同意以其名字作為債務人，原告已就此事向台灣彰化地方
    法院檢察署提出告訴，如果將不動產查封拍賣了，原告打贏官司要向誰要回來？
    強制執行案件中將原告列為債務人是錯誤的。
乙、被告方面：
一、聲明：求為判決如主文所示。
二、陳述：原債務人張冠軍向被告借款新台幣（下同）三百三十萬元，當時以其所有
    系爭坐落彰化縣彰化市○○段九一二之一一九七地號土地設定抵押，嗣後張冠軍
    將系爭土地所有權移轉給代書，再移轉登記給原告，而張冠軍未清償債務，故聲
    請拍賣抵押物，現正進行查封拍賣，現已找不到張冠軍，被告是實行抵押物權，
    故以原告為相對人。
三、證據：提出土地及建築改良物登記簿謄本各一件為證。
丙、本院依職權調閱本院八十八年度執字第一０二七九號民事執行卷宗。
    理      由
一、被告前於八十八年十月間向本院聲請裁定准許拍賣系爭坐落彰化縣彰化市○○段
    九一二之一一九七地號土地，經裁定准許後，被告並於同年十二月持前揭民事裁
    定為執行名義向本院聲請強制執行，而該強制執行程序目前尚未終結，業經調閱
    本院八十八年度執字第一０二七九號民事執行卷宗核閱無訛，原告之主張經本院
    闡明結果，係稱原告為系爭土地所有權人，並非被告之債務人，故提起異議之訴
    ，核其性質係主張第三人異議之訴，依強制執行法第十五條之規定，提起第三人
    異議之訴，程序上尚屬合法，先予敘明。
二、原告主張其並未向被告借款等語，為被告所不爭執，自堪信為真實。又原告主張
    其雖為系爭土地之所有權人，然與被告間既無債權債務關係，則查封拍賣系爭土
    地時，不應原告列為債務人等語，則被告所否認，並以系爭土地原為訴外人張冠
    軍所有，張冠軍以系爭土地設定抵押向被告借款，嗣土地所有權移轉登記給原告
    ，因張冠軍未清償債務，故被告實行抵押權時，應以原告為相對人等語置辯。查
    ：
  （一）按「不動產所有權設定抵押權後，將不動產讓與他人者，依民法第八百六十
        七條但書規定，其抵押權不因此而受影響，抵押權人得本於追及其物之效力
        實行抵押權，系爭不動產既經抵押人讓與他人而屬於受讓之他人所有，則因
        實行抵押權而聲請法院裁定准許拍賣該不動產時，自應列受讓之他人為相對
        人」，最高法院七十四年度台抗字第四三一號判例著有明文；又「抵押權人
        聲請法院強制執行拍賣抵押物，應以抵押物現在所有人為執行債務人。：：
        。次按債權人聲請強制執行，非有執行名義，不得為之。不動產所有人設定
        抵押權後，將不動產讓與他人，抵押權人固得本於追及其物之效力實行抵押
        權，但因實行抵押權而聲請法院裁定許可拍賣該不動產時，仍應列受讓之他
        人為相對人，取得執行名義，始得對之聲請強制執行拍賣抵押物。」（最高
        法院八十七年度台抗字第三一一號裁定可資參照）。
  （二）查被告主張系爭土地原為訴外人張冠軍所有，張冠軍以系爭土地設定抵押向
        被告借款，嗣土地所有權移轉登記給原告，因張冠軍未清償債務，實行抵押
        權時將原告列為債務人之事實，經本院調閱八十八年度執字第一０二七九號
        民事執行卷宗結果核屬相符，固然原告並非借款債務人，惟上開民事執行事
        件，係以拍賣抵押物裁定為執行名義聲請拍賣系爭土地，原告既為上開系爭
        土地之受讓人，睽諸前揭法條及最高法院裁判意旨，則被告於本院八十八年
        度執字第一０二七九號民事執行事件將原告列為拍賣抵押物之債務人，於法
        並無違誤，自難認原告就系爭土地有足以排除被告實行抵押權之權利。從而
        ，原告依據強制執行法第十五條之規定，訴請撤銷本院八十八年度執字第第
        一０二七九號之強制執行程序，為無理由，應予駁回。
據上論結：本件原告之訴為無理由，爰依民事訴訟法第七十八條，判決如主文。
中      華      民      國    九十    年      八      月     三十       日
                                  台灣彰化地方法院民事第三庭
~B法      官  陳弘仁
右為正本係照原本作成。
如對本判決上訴，應於判決送達後二十日內向本院提出上訴狀。
~B法院書記官  卓俊杰
中      華      民      國    九十    年      八      月     三十       日


司法院資訊處製作；財團法人民間司法改革基金會備份。
